【裁判字號】    98,消債聲,116
【裁判日期】    980721
【裁判案由】    聲請免責
【裁判全文】
台灣台中地方法院民事裁定           98年度消債聲字第116號
    聲  請  人
    即  債務人  甲○○
                          7號.
    相  對  人
    即  債權人  臺灣銀行股份有限公司
    法定代理人  己○○
    相  對  人
    即  債權人  台北富邦商業銀行股份有限公司
    法定代理人  梁培華
    相  對  人
    即  債權人  國泰世華商業銀行股份有限公司
    法定代理人  乙○○
    相  對  人
    即  債權人  渣打國際商業銀行股份有限公司
    法定代理人  丁○○
    相  對  人
    即  債權人  臺灣新光商業銀行股份有限公司
                          6、.
    法定代理人  李增昌
                          6、.
    相  對  人
    即  債權人  香港商香港上海匯豐銀行股份有限公司
                （原「中華商業銀行股份有限公司」）
    法定代理人  韋力行
    相  對  人
    即  債權人  遠東國際商業銀行股份有限公司
    法定代理人  丙○○
    相  對  人
    即  債權人  玉山商業銀行股份有限公司
    法定代理人  戊○○
    相  對  人
    即  債權人  台新國際商業銀行股份有限公司
    法定代理人  蔡孟
    代  理  人  江文成
    相  對  人
    即  債權人  中國信託商業銀行股份有限公司
    法定代理人  庚○○
    相  對  人
    即  債權人  永豐信用卡股份有限公司
    法定代理人  尹衍樑
    相  對  人
    即  債權人  友邦國際信用卡股份有限公司
    法定代理人  雷信堅
上列當事人間因消費者債務清理事件，債務人聲請更生，經本院
裁定開始清算程序並同時終止清算程序，本院裁定如下：
    主    文
債務人甲○○不免責。
    理    由
一、按債務人有下列各款情形之一者，法院應為不免責之裁定，
    但債務人證明經普通債權人全體同意者，不在此限：一、於
    七年內曾依破產法或本條例規定受免責；二、隱匿、毀損應
    屬清算財團之財產，或為其他不利於債權人之處分；三、捏
    造債務或承認不真實之債務；四、因浪費、賭博或其他投機
    行為，致財產顯然減少或負擔過重之債務，而生開始清算之
    原因；五、於清算聲請前一年內，已有清算之原因，而隱瞞
    其事實，使他人與之為交易致生損害；六、明知已有清算原
    因之事實，非基於本人之義務，而以特別利於債權人中之一
    人或數人為目的，提供擔保或消滅債務；七、隱匿、毀棄、
    偽造或變造帳簿或其他會計文件之全部或一部，致其財產之
    狀況不真確；八、故意於財產及收入狀況說明書為不實之記
    載，或有其他故意違反本條例所定義務之行為，消費者債務
    清理條例第134條定有明文。
二、經查：
  (一)債務人甲○○依消費者債務清理條例，聲請更生，前經本院
    裁定開始清算程序並同時終止清算程序確定在案，有本院98
    年度執消債更字第96號民事裁定附卷可考。
  (二)復查，本件債務人聲請更生，前經本院於97年9月2日裁定開
    始更生程序在案，嗣債務人於債權表（總債務 3,613,752元
    ）確定後，於97年11月26日所提出確定之更生方案（每月清
    償10,000元，8年96期，還款金額960,000元，清償成數約26
    .57%），而債務人最初提出之更生方案經本院定期98年 4月
    28日訊問時，而到場之債權人台灣銀行股份有限公司、國泰
    世華商業銀行股份有限公司、渣打國際商業銀行股份有限公
    司、臺灣新光商業銀行股份有限公司、遠東銀行股份有限公
    司、玉山商業銀行股份有限公司、台新國際商業銀行股份有
    限公司、中國信託商業銀行股份有限公司、永豐信用卡股份
    有限公司、友邦信用卡股份有限公司均表示不同意債務人之
    更生方案，另債權人香港商香港上海豐銀行股份有限公司
    則以書狀表示不同意債務人之更生方案，是債務人所提更生
    方案，即未能依消費者債務清理條例第59條、第60條規定獲
    得債權人會議之可決。
  (三)嗣本院斟酌債務人所提更生方案，其清償成數並不高，又本
    件參酌債權人所提出其前之消費紀錄，其中於93年 1月透過
    渣打國際商業銀行股份有限公司代償台新國際商業銀行股份
    有限公司債務225,000元、於93年2月13日透過台新國際商業
    銀行股份有限公司代償台北富邦商業銀行股份有限公司債務
    100,000元、中華商業銀行股份有限公司債務100,000元、於
    93年 2月25日再透過遠東國際商業銀行股份有限公司代償台
    北富邦商業銀行債務 190,000元、台新國際商業銀行股份有
    限公司債務120,000元、於93年3月 2日透過永豐信用卡股份
    有限公司代償台北商銀之債務 222,076元，本應知所節制控
    制消費，於93年2月9日在克堤國際消費12,350元、93年 3
    月23日在遠東航空股份有限公司消費1,500元、93年5月19日
    預借現金24 0,000元、93年 6月24日在第一產物保險股份有
    限公司消費119,230元、93年6月30日在克堤國際消費110,00
    0元、93年 8月23日預借現金280,000元、93年9月5日、21日
    在衣碟桃園館ZOLO消費13,000元、93年10月29日在泰元旅行
    社有限公司消費23,000元、93年11月 3日、14日在印尼巴里
    島消費6,304元、93年11月19日預借現金123,150元、93年11
    月26日透過國泰世華商業銀行股份有限公司代償債務299,58
    3元、93年11月30日在中華美容技藝促進協會消費 40,400元
    、93年12月27日、30日在特力翠豐公司消費21,653元、94年
    1月8日、15日在在特力翠豐公司、家樂福消費14,931元94年
    1月16日、17日在新掀貨、愛買吉安、家樂福消費 14,473元
    、94年2月4日信用貸款150,000元、94年2月25日在克堤國際
    消費57,130元、94年3月21日在鴻祥美髮美容材料行消費8,0
    00元、94年4月11日在一零四資訊科技股份有限公司消費19,
    950元、94年5月13日在克堤國際消費1,500元、於94年5月24
    日預借現金25,000元、94年6月1日在克堤國際消費42,000元
    、94年6月27日在克國際消費6,490元、94年6月3日預借現金
    33,800元、於94年6月8日預借現金130,000元、94年6月17日
    在第一產物保險股份有限公司消費24,000元、94年7月4日在
    第一產物保險股份有限公司消費42,000元、94年 7月28日在
    克堤國際消費100,000元、37,000元、9,000元、94年8月5日
    在克堤國際消費7,700元、94年 8月26日預借現金205,000元
    、94年9月13日將中國信託商業銀行股份有限公司債務153,7
    19元整合為分12期償還（每期12,820元），隨即於94年 9
    月14日在克堤國際消費150,000元、150,000元、於94年 9月
    23日在克堤國際消費12,870元、94年 9月27日在克堤國際消
    費170,000元、94年10月27日在衣碟桃園館ZOLO消費6,150元
    、94年10月31日在克堤國際消費77,160元、94年11月 1日在
    育謄旅行社有限公司消費19,300元、94年11月 5日預借現金
    63,000元、於94年11月7日預借現金100,000元、於94年11月
    12日、13日在馬來西亞消費2,919元 、94年11月27日在新禾
    股份有限公司消費14,000元、110,000元 、94年12月13日在
    大都會傢飾生活館、翔美寢飾消費分別20,000元、50,000元
    、94年11月28日在克堤國際消費7,000元、94年12月5日、 9
    日在OIO孕婦裝消費9,100元、94年12月13日預借現金76,000
    元、95年 1月16日、27日在克堤國際消費14,980元、11,060
    元、95年2月7日在名容國際專業女子美容連鎖消費11,000元
    等有非日常生活所需之消費，故難認債務人之更生方案條件
    係屬公允；矧，債務人於本院98年 3月17日訊問時自承我也
    要每月還民間債權人（我父親與我公公）30,000元左右等語
    ，然此並未見債務人將民間債權人列入債權人清冊、更生方
    案，且要每月清償30,000元，顯然有虛報債務、隱匿財產及
    對於債權人中之一人或數人允許額外利益之情形，則本件自
    不符合得由法院逕以裁定認可更生方案之要件。而於97年11
    月21日裁定開始清算程序，並同時終止清算程序，並經確定
    在案。
三、綜上，債務人之消費紀錄既然有浪費以致負擔過重債務，而
    生開始清算之原因，而債權人台灣銀行股份有限公司、台北
    富邦商業銀行股份有限公司、國泰世華商業銀行股份有限公
    司、渣打國際商業銀行股份有限公司、香港商香港上海豐
    銀行股份有限公司、遠東銀行股份有限公司、玉山商業銀行
    股份有限公司、台新國際商業銀行股份有限公司、永豐信用
    卡股份有限公司、友邦信用卡股份有限公司表示不同意免責
    （臺灣新光商業銀行股份有限公司、中國信託商業銀行股份
    有限公司未回復），且本件債務人又無法證明其業經普通債
    權人全體之同意，則依上揭說明，本件債務人不得免責，爰
    裁定如主文。
中    華    民    國    98    年    7     月    21    日
                  民事庭法  官  顏世傑
上為正本係照原本作成
如對本裁定抗告應於送達後10日內向本院提出抗告狀，並繳納新
台幣1000元之裁判費。
中    華    民    國    98    年    7     月    21    日
                        書記官  廖素論


司法院資訊處製作；財團法人民間司法改革基金會備份。
